臺灣臺北地方法院刑事判決
109年度易字第773號

公  訴  人  臺灣臺北地方檢察署檢察官
被      告  陳作彤





選任辯護人  陳怡榮律師
            洪巧華律師
            翁偉倫律師
上列被告因妨害秘密案件，經檢察官提起公訴（109年度偵字第1
2035號）暨追加起訴（109年度偵字第25635號），本院判決如下
：
    主    文
陳作彤犯如附表所示之罪，各處如附表所示之刑。應執行有期徒
刑壹年貳月。
扣案針孔攝影機壹個及廠牌型號iPhone 7之行動電話壹具均沒收
。
    犯罪事實
一、陳作彤基於無故以錄影竊錄他人非公開活動及身體隱私部位
    之各別犯意，先後於附表所示時間，在其所經營址設臺北市
    ○○區○○○路0段00號3樓之2之「Tick-Tock Studio」健身房，
    其中1間附淋浴間之廁所內，安裝外觀偽裝成充電插頭之針
    孔型攝影機（下稱針孔攝影機），並以所持廠牌型號為iPho
    ne 7之行動電話安裝軟體連線操作該針孔攝影機，而竊錄如
    附表所示楊○○等人（真實姓名詳卷）更衣等非公開活動及身
    體隱私部位。嗣因附表所示被害人察覺異狀報警始循線查知
    上情，員警並扣押上開行動電話1具及針孔攝影機1個。
二、案經楊○○等人分別訴由臺北市政府警察局大安分局報告臺灣
    臺北地方檢察署檢察官偵查起訴暨追加起訴。
    理    由
壹、證據能力
    本判決所引被告以外之人於審判外所為之陳述，悉經當事人
    於本院準備程序期日明白表示同意作為證據（見109年度易
    字第773號，下稱本院卷，該卷第57至60頁；109年度易字第
    885號卷，下稱追加卷，該卷第56至58、100至101頁），而
    該等證據之取得並無違法情形，且與本件之待證事實，具有
    關連性，核無證明力明顯過低之事由，本院審酌上開證據作
    成時之情況，認為適當，依刑事訴訟法第159 條之5 第1 項
    所定傳聞例外之同意法則，認有證據能力。而其他資以認定
    被告犯罪事實之非供述證據，亦非公務員違背法定程序所取
    得，依同法第158 條之4規定 反面解釋，亦有證據能力，合
    先敘明。
貳、實體方面
一、認定犯罪事實所憑之證據及理由
    訊據被告陳作彤固坦承為上開健身房之負責人，且上開廁所
    內經裝設針孔攝影機而拍攝附表所示告訴人楊○○等人之非公
    開活動及身體隱私部位，嗣經員警在上開廁所內扣押針孔攝
    影機之事實，惟矢口否認有何妨害秘密之犯行，辯稱：針孔
    攝影機不是伊裝設，伊也是被害人云云。辯護人則以：被告
    係因身為健身房負責人，巡檢廁所時才會將外觀為充電器之
    本案針孔攝影機拔除，且勘驗筆錄中被告曾有進入該廁所如
    廁，雖未拍到裸露或如廁畫面，但足見被告亦為被害人；另
    本院勘驗筆錄五、六、九、十之畫面結束時均未拍攝到任何
    人，應為罪疑有利被告之認定。又大安分局109年11月9日回
    函表示被告持用行動電話內並無操作本案針孔攝影機之APP
    ，顯見被告並非裝設本案針孔攝影機之人，被告於警詢中說
    明曾將本案針孔攝影機試用於音響時有怪聲音，所以本案勘
    驗筆錄三中被告才會有耳朵靠近及動手調整之動作，被告不
    知為針孔攝影機。另被告於108年11月10日持行動電話搜尋
    反偷拍偵測器，並非搜尋購買針孔攝影機，而109年3月間持
    行動電話搜尋攝影機連線係因健身房內之監視器操作連線，
    且109年3月21、22日該針孔攝影機均有攝影無連線問題，而
    109年3月26日被告持行動電話搜尋裝針孔遭判刑新聞係因被
    害人已告知發現針孔攝影機，被告身為負責人故搜尋相關資
    訊，無從認定被告為裝設針孔攝影機之人等語為其置辯。經
    查：
㈠、被告所經營之上開健身房廁所內，經裝設針孔攝影機竊錄如
    附表所示告訴人之非公開活動及身體隱私部位，嗣員警在上
    開廁所內扣押該針孔攝影機等情，均為被告所不爭執（見本
    院卷第55、56頁；追加卷第55、56頁），業經證人即告訴人
    楊○○、高○○、許○○、劉○○、青○○○於偵查中分別證述綦詳（
    見109年度偵字第12035號卷，下稱偵卷一，該卷第77至81、
    87至90、93至96、159至161、141至147、181至183、187至1
    88、265至272頁；109年度偵字第25635號卷，下稱偵卷二，
    該卷第13至15頁），且有如附表所示針孔攝影機拍攝影像截
    圖及健身房內配置圖、現場照片、扣押之針孔攝影機照片及
    網路規格列印資料在卷可稽（見偵卷一第45、83、116、119
    頁），並有扣押之針孔攝影機可佐，此部分事實，首堪認定
    。
㈡、查本案針孔攝影機可以行動電話裝置APP操作並校正時間，有
    前開網路規格列印資料可參，並有大安分局回函在卷可考（
    見本院卷第279頁），且經辯護人陳明在卷（見本院卷第255
    頁），足認本案針孔攝影機除拔取而讀取錄影檔案外另可以
    行動電話操作之事實。而卷內本案針孔攝影機拍攝到被告一
    人數次拔取之畫面，有本院勘驗筆錄、錄影畫面截圖存卷為
    憑（見追加卷第頁偵卷一第31至39頁），並據被告供承在卷
    （見追加卷第239頁）。又被告於本案針孔攝影機拍攝之畫
    面中，數次一邊滑手機而眼睛卻看向鏡頭，有本院勘驗筆錄
    及勘驗截圖附卷為憑（見追加卷第105、110、111頁；偵卷
    一第39頁），被告苟非裝置該針孔攝影機而知悉該偽裝之充
    電器實為針孔攝影機且以行動電話操作連線之人，何以一邊
    操作行動電話之同時眼睛卻明顯望向鏡頭所在之方向，足見
    被告即為裝設該針孔攝影機及持行動電話操作之人。再被告
    自承曾將該針孔攝影機攜回家中使用等語（見偵卷一第10頁
    ），且有錄影畫面截圖存卷可稽（見偵卷一第43頁），被告
    雖辯稱：誤以為該針孔攝影機為充電插頭云云，然其於警詢
    自承家中已有充電插頭等語（見偵卷一第11頁），卻刻意將
    健身房廁所中來路不明之「充電插頭」攜回住處，所為已有
    可疑，而查被告將本案針孔攝影機攜回家中插電使用時，錄
    影畫面檔案顯示日期為1970年1月1日，有前開截圖可參，足
    見斯時尚未曾以行動電話連線校正本案針孔攝影機之顯示時
    間，惟本案針孔攝影機內錄影檔案經員警查扣時，比對健身
    房內監視錄影畫面時間，案發前之錄影時間均相符，有員警
    調閱健身房內裝設之監視器錄影畫面與本案針孔攝影機錄影
    檔案之比對結果在卷可查（見偵卷一第99至103頁），堪認
    錄影顯示時間自以手機連線校正後至遭查獲時為止均與實際
    日期相符而無誤差，足見被告將針孔攝影機攜回家中時該針
    孔攝影機尚未以行動電話連線，堪認係被告於裝設在健身房
    前在家中測試使用之錄影內容，足佐被告確為本案針孔攝影
    機裝置之人甚明。
㈢、被告及辯護人雖以前詞置辯，惟查：
　⒈本案針孔攝影機錄影時會自動將錄影檔案切割，此觀錄影檔
    案名稱可知（見本院卷第133至187頁），此與一般行車紀錄
    器雖連續錄影然會將錄影檔案自動切割之錄影模式相同，亦
    與辯護人自行購買針孔攝影機錄影所提公證書之內容記載，
    連續錄影然自送暫存數個錄影檔之模式相符，且錄影過程亦
    可能因電源、儲存容量及遠端操作等因素而受影響，無從僅
    因部分錄影結束時影像中未拍攝到任何人，即遽稱可為被告
    有利之認定，所辯顯不足採。
　⒉辯護人雖又辯稱：大安分局109年11月9日之回函稱扣案行動
    電話內無操作針孔攝影機之APP云云，惟被告自承：員警查
    扣本案針孔攝影機時，伊不在場，是告訴人劉○○告知伊會報
    警等語（見本院卷第55頁），被告之行動電話既未於本案遭
    發覺之第一時間扣案，則被告是否於製作警詢筆錄前刪除該
    APP並非無疑，況且上開回函時員警尚未鑑識確認該行動電
    話，嗣經本院發函及電聯請承辦分局鑑識扣押行動電話內有
    無曾經裝設操作本案針孔攝影機之APP，員警因而調取扣押
    之行動電話後欲鑑識時，該行動電話已遭重置為原廠設定而
    無法鑑識等文，有大安分局110年2月2日函文在卷可稽（見
    追加卷第117頁），是以該行動電話係因恢復原廠設定而無
    法鑑識，而非如辯護人所述無該APP，辯護人所辯自無從為
    被告有利之認定。
　⒊至於辯護人辯稱：錄影畫面中有被告如廁足見被告非裝設針
    孔攝影機之人云云，然經本院勘驗該錄影畫面，實則被告係
    在鏡頭影像外如廁，且被告既係攝影之人，自無懼於遭攝錄
    ，辯護人所辯，顯無從為被告有利之認定。
　⒋又堪認被告犯行之證據已如前述，被告是否以行動電話搜尋
    反偷拍或刑事責任等資訊原無礙於被告前揭犯行之認定，且
    查，被告既曾於108年11月10日前上網搜尋「反偷拍偵測器
    」之關鍵字，足認被告於斯時已對於「偷拍」及「反偷拍」
    均有相當之認識；參以被告辯稱：誤將針孔攝影機為充電插
    頭而取回家時使用時，因發生巨響認為有異狀云云（見偵一
    卷第10、11頁），卻仍於本案查獲前數日之109年3月13日復
    將該針孔攝影機攜回住處，有錄影畫面附卷為憑（見偵卷一
    第43頁），並於案發前之109年3月22日刻意將該針孔攝影機
    自廁所內取出而改置於健身房櫃臺內插電，有健身房監視錄
    影畫面及本案針孔攝影機錄影畫面在卷可考（見偵卷一第19
    至29頁），被告既稱已察覺有異，卻一再拔取會因「不明原
    因」而一再插回到廁所插座上之「充電插頭」，且復將該「
    充電插頭」帶回住處或健身房櫃臺內，其所為與所辯顯自相
    矛盾，所辯：不知為針孔攝影機云云，難認可信。再被告係
    於109年3月21至23日間持行動電話上網搜尋「攝影機連線」
    之關鍵字，有被告經扣案之行動電話網頁瀏覽紀錄在卷可查
    （見偵卷一第243頁），而被告於109年3月22日將該針孔攝
    影機自廁所內取出復於櫃臺內插電之事實，業如前述，則被
    告上開搜尋行為適與其拿取本案針孔攝影機之時間一致，足
    見其攜出該針孔攝影機與其搜尋之連線問題有關，反足佐其
    前揭裝設針孔攝影機犯行之認定無訛，辯護人所辯：109年3
    月21至23日該針孔攝影機仍持續錄影無中斷，足見被告搜尋
    資訊與本案無關云云，惟被告所搜尋者並非針孔攝影機故障
    等關鍵字，而本案針孔攝影機係插電即錄，有針孔攝影機規
    格資料存卷可參（見偵卷一第119頁），且經辯護人陳報明
    確（見本院卷第255頁），是否持續攝影與其與行動電話間
    之連線有無問題係屬二事，辯護人上開所辯，均無從為被告
    有利之認定。
㈣、綜上，被告及辯護人所辯洵無足採，本案事證明確，被告犯
    行堪以認定，應予依法論科。
二、應適用之法律、科刑審酌事由
㈠、核被告所為，均係犯刑法第315條之1第2款之竊錄他人非公開
    活動及身體隱私部位罪。
㈡、被告於附表編號一及二、四及五之犯行，分別各係將針孔攝
    影機放置在廁內進行竊錄，於同一日之放置期間陸續錄得2
    位被害人畫面，應認分別係以一無故竊錄行為同時侵犯2位
    被害人之隱私法益，各為同種想像競合犯，分別僅論以1罪
    。被告上揭犯行，犯意各別，行為互殊，應予分論併罰。
㈢、爰以行為人之責任為基礎，審酌被告身為健身房之負責人，
    未提供使用者安心使用之環境，竟為一己之私慾，為上揭犯
    行，竊錄數被害人，侵害被害人隱私亦造成被害人心理恐懼
    ，其行為情節及造成損害程度非輕，參以其犯後否認犯行，
    稱願意和解之前提是還其清白云云，而經到庭被害人表示無
    和解意願等語，是尚未和解賠償，告訴人劉○○之告訴代理人
    表示：請考量被告未和解及否認犯罪依法量刑等語，告訴人
    楊○○之告訴代理人表示：告訴人基於私人情誼才至本案健身
    房，事發後無法平復內心所受傷害，請法院妥適量刑等語，
    告訴人高○○之告訴代理人表示：告訴人於案發後未經被告告
    知本案，仍與被告一對一教學，嗣告訴人主動聯繫警方始知
    自己亦為被害人，被告對此迄未道歉，告訴人因此經常哭泣
    ，請求法院從重量刑等語，公訴檢察官表示：被告在經營之
    健身房竊錄，侵害使用者之信賴，手段比隨機竊錄更甚，一
    再否認犯行而將責任推給其他無辜教練及使用者，犯後態度
    惡劣，請從重量刑等語之意見，兼衡被告自述大學畢業之智
    識程度，案發時為健身房負責人，目前經濟來源仰賴女友，
    未婚無子女，無需扶養之人之家庭經濟狀況等一切情狀，分
    別量處如主文所示之刑，並合併定應執行之刑，以示懲儆。
三、沒收部分
    按供犯罪所用、犯罪預備之物或犯罪所生之物，屬於犯罪行
    為人者，得沒收之。但有特別規定者，依其規定，刑法第38
    條第2項定有明文。次按刑法第315條之1、第315條之2竊錄
    內容之附著物及物品，不問屬於犯人與否，沒收之，刑法第
    315條之3定有明文。而刑法第315條之3為刑法第38條第2項
    前段之特別規定，自應優先適用，合先敘明。查本案扣案之
    針孔攝影機1個，為竊錄內容之附著物，爰依刑法第315條之
    3規定諭知沒收。另扣案之行動電話1具，為被告所有之物，
    業據被告供承在卷（見偵卷一第8頁），且為本案供犯罪所
    用之物，業經認定如前，爰依刑法第38條第2項前段諭知沒
    收。至於其餘扣案物，卷內並無證據證明為前開應沒收或得
    沒收之物，爰不為沒收之諭知，附此敘明。
據上論斷，應依刑事訴訟法第299條第1項前段，刑法第315條之1
第2款、第55條、第51條第5款、第315條之3、第38條第2項前段
，刑法施行法第1條之1第1項，判決如主文。
本案經檢察官林錦鴻提起公訴暨檢察官王繼瑩追加起訴，檢察官
高光萱到庭執行職務。
中　　華　　民　　國　　110 　年　　11　　月　　26　　日
                  刑事第七庭  法  官  謝欣宓
上正本證明與原本無異。 
如不服本判決應於收受送達後20日內向本院提出上訴書狀，並應
敘述具體理由；其未敘述上訴理由者，應於上訴期間屆滿後20日
內向本院補提理由書（均須按他造當事人之人數附繕本）「切勿
逕送上級法院」。告訴人或被害人如對於本判決不服者，應具備
理由請求檢察官上訴，其上訴期間之計算係以檢察官收受判決正
本之日期為準。 因疫情而遲誤不變期間，得向法院聲請回復原
狀。
                              書記官  陳怡君
中　　華　　民　　國　　110 　年　　11　　月　　30　　日
附錄本案論罪科刑法條：
中華民國刑法第315條之1
（妨害秘密罪）
有下列行為之一者，處3年以下有期徒刑、拘役或30萬元以下罰
金：
一、無故利用工具或設備窺視、竊聽他人非公開之活動、言論、
    談話或身體隱私部位者。
二、無故以錄音、照相、錄影或電磁紀錄竊錄他人非公開之活動
    、言論、談話或身體隱私部位者。
附表
編號 告訴人 竊錄時間 竊錄影像截圖卷頁 主文及宣告刑 一 楊○○ 108年12月24日晚間6時52分許 見偵卷一第109頁 陳作彤犯竊錄他人非公開活動及身體隱私部位罪，處有期徒刑捌月。 二 高○○ 108年12月24日晚間6時19分、7時22分許 見偵卷二第27頁  三 許○○ 109年2月3日晚間10時35許 見偵卷一第107頁 陳作彤犯竊錄他人非公開活動及身體隱私部位罪，處有期徒刑捌月。 四 劉○○ 109年3月21日下午5時30分許 見偵卷一第105頁 陳作彤犯竊錄他人非公開活動及身體隱私部位罪，處有期徒刑捌月。 五 青○○○ 109年3月21日晚間6時12分許 見偵卷一第113頁